【裁判字號】    96,訴,7833
【裁判日期】    970808
【裁判案由】    損害賠償
【裁判全文】
臺灣臺北地方法院民事判決              96年度訴字第7833號
原      告  乙○○
訴訟代理人  陳世杰律師
被      告  己○○
            甲○○
            丁○○
            戊○○
            丙○○
                      （現另案在台北監獄執行中）
上列當事人間損害賠償事件，本院於民國97年7月25日言詞辯論
終結，判決如下：
    主  文
被告甲○○、丁○○、戊○○、丙○○應連帶給付原告新台幣肆
拾萬仟佰陸拾元及被告甲○○及丙○○自96年11月13日起、
被告戊○○自96年11月14日起、丁○○自97年12月8日起，均至
清償日止，各按年息百分之五計算之利息。
原告其餘之訴駁回。
訴訟費用由被告連帶負擔三分之二，餘由原告負擔。
本判決第一項於原告以新台幣壹拾肆萬元供擔保後，得假執行。
原告其餘假執行聲請駁回。
    事實及理由
壹、程序問題：按訴狀送達後，原告不得將原訴變更或追加，但
    請求之基礎事實同一者，不在此限，民事訴訟法第255條第1
    項第2款定有明文。原告起訴時請求被告己○○給付新台幣
    （下同）1,155,360元，及自起訴狀繕本送達翌日起至清償
    日止按年息5%計算之利息。嗣於民國96年11月5日追加甲○○、丁○○、戊○○及丙○○為被告，而請求被告應連帶賠
    償原告1,155,360元，及自起訴狀繕本送達翌日起至清償日
    止按年息5%計算之利息（見本院卷第24頁至第26頁），因原
    告主張其係本於96年6月12日發生之同一侵權行為之事實而
    請求被告負連帶賠償責任，合於民事訴訟法第255條第1項第
    2款規定，應予准許。
貳、實體部分：
一、原告主張：
  (一)被告己○○於96年6月12日與原告友人林正明發生爭執，經
    林正明家人報警處理，被告己○○誤會係被告所為，竟夥同
    被告甲○○、丁○○、戊○○、丙○○等四人，分持鐵條、
    鐵鋸、鐵鎚等凶器於新店市小粗坑一處廢棄工務所內毆打原
    告，被告己○○更於毆打時一再叫其餘被告將原告打死，致
    原告頭骨破裂、顱骨穿刺性骨折、顱內出血，血流如注，甚
    至必須接受頭部的開顱手術，當時醫生更表示隨時有危及生
    命之虞。當原告在加護病房觀察時，被告己○○復闖入，語
    帶威脅地暗示原告不可向警方明確說明其犯罪過程，否則將
    不利於原告，使原告再度遭受精神上之傷害。被告五人共同
    傷害原告致重傷，依民法第184條第1項前段、第185條、第
    193條第1項、民法第195條第1項、民法第215條規定自應連
    帶賠償原告損害。
  (二)原告損害共計1,155,360元，說明如下：
  1.醫療費用：51,360元。
    原告於受傷後隨即被送往醫院治療，由於傷勢嚴重，又再轉
    往台北市立萬芳醫院（下稱萬芳醫院）治療。至萬芳醫院後
    即接受檢查與各項手術，於開刀後先住進加護病房觀察，後
    再至其他病房診治，自96年6月12日起至96年7月7日止，共
    計住院長達26日，期間共計花費51,360元。
  2.增加生活支出費用（看護費用）：52,000元。
    原告係頭骨缺損，狀況十分危險，必須有人看顧。為此，原
    告之妻自原告96年6月12日住院起至96年7月7日止，皆在醫
    院照顧原告，共計26日，依照一般看護工每日2,000元之薪
    資，原告之妻共損失52,000元。
  3.減少勞動收入：52,000元。
    原告於受傷前係從事園藝類之臨時工，每日薪資約為2,000
    元，惟因被告等五人毆打原告致嚴重傷害，致使原告無法工
    作，時間長達26日，原告共計損失52,000元之薪資收入，故
    依法請求賠償。
  4.精神慰撫金：1,000,000元。
    原告遭被告五人以鐵鎚等物重擊頭部，造成頭骨破裂、顱骨
    穿刺性骨折、顱內出血等傷害，雖經診治與手術，仍有頭骨
    缺損之問題，根據醫生診斷未來可能有癲癇症之後遺症，對
    於原告生活將有重大影響。也正因上述原因，原告於出院後
    仍須至少1年半之藥物治療與觀察，才可能將後遺症之狀況
    減至最低。而被告殘忍的傷害過程也使原告身心皆受創傷，
    其痛苦難以名狀，所遺烙痕無法除去，事後想起仍不免膽顫
    心驚。故依法向被告五人請求1,000,000元之慰撫金，以茲
    慰藉。
  (三)聲明：1.被告應連帶賠償原告1,155,360元，及自起訴狀繕
    本送達翌日起至清償日止按年息5%計算之利息。2.原告願供
    擔保，請准宣告假執行。
二、被告己○○則以：
  (一)案發後被告己○○除向原告明白表示，更於新店分局屈尺派
    出所及台北地方法院檢察署偵查聽接受訊問時清楚明白陳述
    ，被告己○○並無動手毆打原告，原告所受之傷害並非被告
    己○○所為，且案發當時被告己○○亦不在現場，惟原告因
    見被告己○○擔任公職，堅持對被告己○○提出刑事傷害告
    訴，並要求巨額金錢賠償。惟原告對被告提出刑事告訴案件
    ，業經本院檢察署以96年度調偵字第996號為不起訴處分確
    定，依不起訴處分書所載，原告所受之傷害並非被告己○○
    所為。
  (二)聲明：1.原告之訴駁回。2.如受不利之判決，願供擔保請准
    宣告免為假執行。
三、被告甲○○、丁○○、戊○○則以：事發當日係原告先行挑
    釁，原告亦應負責。原告請求金額過高，無法賠償。對於原
    告主張醫藥費及看護費52,000元無意見。聲明：原告之訴駁
    回。
四、被告丙○○於言詞辯論期日到場，而對原告聲明沒有意見，
    並陳述當時尚有被告己○○持木棍要打原告。
五、兩造不爭執之事項：
  (一)被告甲○○、戊○○、丁○○及丙○○於96年6月12日在台
    北縣新店市○○路55之1號工作地點前，分持鐵條、鐵鎚、
    手電筒、藤條等物毆打原告身體，致原告受有頭部外傷顱骨
    穿刺性骨折、顱內出血之傷害，有台北市立萬芳醫院診斷證
    明書附卷可稽（見本院卷第9頁）。
  (二)原告共計住院26日，已支出醫療費用51,360元（見本院卷第
    10頁）。
  (三)被告己○○所涉傷害罪嫌，業經本院檢察署檢察官以96年度
    調偵字第996號為不起訴處分確定（見本院卷第75頁）。
  (四)被告甲○○、戊○○、丁○○及丙○○因傷害案件，經本院
    以96年度易字第3051號刑事判決分別判處有期徒刑5月、6月
    、4月、5月，如易科罰金，均以1,000元折算1日；被告甲○○、戊○○、丁○○不服提起上訴，復經台灣高等法院以97
    年度上易字第357號刑事判決駁回上訴確定（見本院卷第76
    頁、99頁）。
六、得心證之理由：
  (一)關於被告己○○部分：
  1.按民事訴訟如係由原告主張權利者，應先由原告負舉證之責
    ，若原告先不能舉證，以證實自己主張之事實為真實，則被
    告就其抗辯事實即令不能舉證，或其所舉證據尚有疵累，亦
    應駁回原告之請求（最高法院17年上字第917號判例參照）
    。原告主張被告己○○與其餘被告於96年6月12日，在台北
    縣新店市○○路55之1號前共同傷害原告，爰依侵權行為法
    律關係請求被告五人負連帶損害賠償責任等情，業據被告己○○予以否認，依前揭判例意旨，應由原告負舉證責任。
  2.原告係以被告丙○○在本院審理時到庭陳稱己○○亦持木棍
    要打原告云云（見本院卷第137頁），惟經本院依職權調閱
    本件偵查卷，被告丙○○於96年6月19日警訊時陳述：「當
    時己○○並不在現場。」（見96年度偵字第15737號卷第19
    頁），復於96年10月22日檢察官訊問中陳稱：「…我並沒有
    注意己○○有無動手毆打告訴人。」（見96年度調偵字第
    996號第29頁）是被告丙○○所述先後不一，自不能為原告
    有利之證明。參以原告對被告所提刑事告訴案件，業經本院
    檢察署以96年度調偵字第996號對己○○為不起訴處分確定
    。觀之上開不起訴處分書所載：「同案被告甲○○、丁○○
    、戊○○及丙○○等四人，均供述稱：渠等毆打告訴人（即
    原告）時，被告（即被告己○○）並未在場，也未見到被告
    動手毆打告訴人，證人王燕智亦證述稱：係同案被告甲○○
    、丁○○、蔡等四人毆打告訴人，被告當時並未在場，也未
    動手毆打告訴人等語…」（見本院卷第75頁反面即上開不起
    訴處分書第2頁第3行至第7行、96年度偵字第15737號卷內96
    年6月19日警訊筆錄及96年8月15日訊問筆錄、96年度偵字第
    996號卷內96年10月22日筆錄），尚難證明被告甲○○、丁○○、戊○○及丙○○等四人毆打原告時，被告己○○在場
    ，自難認原告所受之傷害係被告己○○所為。
  3.原告復未提出證據證明原告所受之傷害係被告己○○所為，
    ，則被告抗辯並無動手毆打原告，且案發當時其亦不在現場
    云云，可以採信。原告既未能舉證以實其說，此部分請求自
    難准許。
  (二)關於被告甲○○、丁○○、戊○○及丙○○部分：
  1.按因故意或過失，不法侵害他人之權利者，負損害賠償責任
    ，為民法第184條第1項前段所明定。被告甲○○、丁○○、
    戊○○及丙○○於前開時、地共同傷害原告之身體，致原告
    受有頭部外傷顱骨穿刺性骨折、顱內出血之傷害等情，為被
    告甲○○、丁○○、戊○○及丙○○所是認（見本院卷第97
    頁、第137頁言詞辯論筆錄），並有原告提出萬芳醫院甲種
    診斷證明書等件影本為證（見本院卷第9頁），而被告甲○○、丁○○、戊○○及丙○○因傷害案件，亦經本院以96
    年度易字第3051號刑事判決分別判處有期徒刑5月、6月、4
    月、5月，如易科罰金，均以1,000元折算1日；被告甲○○
    、戊○○、丁○○不服提起上訴，復經台灣高等法院以97
    年度上易字第357號刑事判決駁回上訴確定。被告甲○○、
    丁○○、戊○○及丙○○既因傷害行為致原告成傷，侵害原
    告之身體及健康，對原告因此所受損害，即應依前開規定負
    賠償之責。
  2.次按不法侵害他人之身體或健康者，被害人因此喪失或減少
    勞動能力，或增加生活上之需要時，應負損害賠償責任；不
    法侵害他人之身體、健康、名譽、自由、信用、隱私、貞操
    ，或不法侵害其他人格法益而情節重大者，被害人雖非財產
    上之損害，亦得請求賠償相當之金額，民法第193條第1項、
    第195條第1項前段分別定有明文。被告甲○○、丁○○、戊○○及丙○○應對原告因前開傷害行為所受損害，負賠償之
    責，已如前述，至原告得請求被告賠償之金額若干，以下茲
    分別析論：
    (1)醫藥費用部分：
      原告主張其因遭被告傷害而支出醫藥費用51,360元，業據
      提出醫療費用收據為證（見本院卷第10頁），且為被告所
      不爭執，堪認屬實。此費用既係因被告不法侵害原告之身
      體，導致原告因此增加生活上之需要，則原告依據民法第
      193條第1項之規定，主張被告應對此部分損害負賠償責任
      ，即屬有據。
    (2)看護費用部分：
      按被害人因受傷需人看護，而由親屬看護時，雖無現實看
      護之支付，亦應認被害人受有相當看護費之損害，得向加
      害人請求賠償。蓋因親屬照顧被害人之起居，固係出於親
      情，但親屬看護所付出之勞力，並非不能評價為金錢，只
      因兩者身分關係密切而免除支付義務，此種親屬基於身分
      關係之恩惠，自不能加惠於加害人，故應衡量及比照職業
      護士看護情形，認被害人受有相當看護費之損害，得向加
      害人請求賠償（89年度台上字第1749號、94年度台上字15
      43號判決參照）。查原告因傷於96年6月12日起至96年7月
      7日至萬芳醫院就診住院26日（見本院卷第10頁），入院
      治療期間雖由家人看護並未支付看護費用，然依據前揭判
      例所示，原告自得向被告請求相當看護費之損害賠償。考
      量原告所受之傷勢，依萬芳醫院之診斷證明書所示，原告
      有頭部外傷顱骨穿刺性骨折、顱內出血（見本院卷第9頁
      ），所受傷害在頭顱等要害多處，於住院醫療期間由家人
      提供全日看護實屬必要，是本院酌定每日原告得請求之看
      護費為2,000元，故原告主張受相當於看護費之損害為住
      院期間26日原應支出之看護費用，共計52,000元（計算式
      ：2,000×26=52,000）核屬有據，應予准許。
    (3)薪資損失部分：
      查原告陳稱其原為園藝類之臨時工，每日薪資約為2,000
      元等情，為被告丁○○所否認（見本院卷第97頁）原告復
      未提出相關資料以實其說，經本院依職權調閱原告94、95
      年度電子閘門財產所得調件明細表（見本院卷第36頁）亦
      未見原告有是項收入，則原告主張其減少勞動收入52,000
      元云云，即非可採。
    (4)慰撫金部分：
      按慰撫金之賠償須以人格權遭遇侵害，使精神上受有痛苦
      為必要，其核給之標準固與財產上損害之計算不同，然非
      不可斟酌雙方身分、資力與加害程度，及其他各種情形核
      定相當之數額（最高法院51年台上字第223號判例意旨參
      照）。被告丙○○就原告請求100萬元慰撫金不爭執，惟
      按民法第279條規定，「就連帶債務人中之一人所生之事
      項，除第274至278條規定或契約另有訂定者外，其利益或
      不利益，對他債務人不生效力」。查原告因此事件受有傷
      害，均詳前述，本院審酌原告傷及要害之頭部、腦部、身
      心受創非輕、傷害復原期間長遠、未來生活起居之影響程
      度、被告之身分、兩造之家庭、學經歷及經濟狀況、教育
      程度等一切情狀（見本院卷第36頁至58頁即兩造財產所得
      調件明細表、第97頁即97年2月15日筆錄），認原告請求
      慰撫金應以300,000元為適當，原告逾越此部分之請求，
      不應准許。
  3.綜上所述，原告依侵權行為之法律關係，請求被告甲○○、
    丁○○、戊○○及丙○○連帶賠償303,360元，及自起訴狀
    繕本送達翌日即被告甲○○及曾財福自96年11月13日起、戊○○自96年11月14日起、丁○○自97年12月8日起，均至清
    償日止，各按年息5%計算之利息，為有理由，應予准許；逾
    此數額之請求，則無理由，應予駁回。
七、原告陳明願供擔保，請准宣告假執行。就原告勝訴部分，因
    命給付之金額未逾500,000元，爰依民事訴訟法第389條第1
    項第5款規定，依職權宣告假執行，並酌定相當擔保金額；
    至原告敗訴部分，其假執行之聲請已失所附麗，應併予駁回
    。
八、本件事證已臻明確，兩造其餘之攻擊或防禦方法及所用之證
    據，經本院斟酌後，認均不足以影響本判決之結果，爰不一
    一論述；原告聲請傳喚證人王燕智、林燕麗，惟王燕智已於
    偵查中出庭具結應訊（見96年度偵字第996號卷第25頁及27
    頁反面），自無再傳喚之必要；林燕麗係為原告叫救護車之
    人，就系爭事件並未親身經歷，亦無傳喚必要，均附此敘明
    。
四、結論：原告之訴為一部有理由，一部無理由。依民事訴訟法
    第385條第1項前段、第79條、第85條第2項，第390條第2項
    判決如主文。
中    華    民    國    97    年    8     月    8    日
                  民事第五庭    法  官  林妙黛
以上正本係照原本作成
如對本判決上訴，須於判決送達後20日內向本院提出上訴狀
中    華    民    國    97    年    8     月    8     日
                                書記官  陳怡君


司法院資訊處製作；財團法人民間司法改革基金會備份。
